【裁判字號】    97,交聲,1247
【裁判日期】    980827
【裁判案由】    聲明異議
【裁判全文】
臺灣臺南地方法院交通事件裁定    97年度交聲字第1247號
移送機關    交通部公路總局嘉義區監理所臺南監理站
異議人即
受處分人    乙○○
上列受處分人因違反道路交通管理處罰條例案件，對於交通部公
路總局嘉義區監理所台南監理站民國97年11月19日所為之裁決處
分（處分案號：嘉監南字第裁74-ZBP019268號），聲明異議，本
院裁定如下：
    主  文
原處分撤銷。
乙○○不罰。
    理  由
一、原處分意旨略以: 異議人即受處分人乙○○（下稱異議人）
    所有之車牌號碼7177-KB號自用一般小客車，於民國96年10
    月30日晚上21時15分許，在楊梅收費站北上路段第7車道，
    因行駛於應繳費之公路不依規定繳費，經臺灣區○道○○○
    路局國道公路警察局第二警察隊楊梅分隊員警依違反道路交
    通管理處罰條例第27條第1項之規定，製單逕行舉發，嗣原
    處分機關即交通部公路總局嘉義區監理臺南監理站（下稱移
    送機關），以違規事實明確，乃依道路交通管理處罰條例第
    27 條第1項之規定，裁處異議人罰鍰新臺幣（下同）6,000
    元。
二、本件聲明異議意旨略以: 異議人自93年11月購買車牌號碼71
    77-KB號自用一般小客車後，即交由友人甲○○使用。雖異
    議人曾前後陸續請甲○○出面繳納規費及辦理車子移轉登記
    事宜，惟甲○○避不見面處理，繼續使用該車。因此，異議
    人並未於上開舉發時、地使用上開車輛，並無違規事實。為
    此，請求撤銷原處分等語。
三、依據道路交通管理處罰條例第92條第3項規定授權訂定之違
    反道路交通管理事件統一裁罰基準及處理細則第5條明定：
    「處理違反道路交通管理事件，有關文書送達之程序，依行
    政程序法之規定」，同細則第11條第1項第3款復規定：「行
    為人有本條例之情形者，應填製舉發違反道路交通管理事件
    通知單，並於被通知人欄予以勾記，其通知聯依下列規定辦
    理：三、逕行舉發者，應按已查明之資料填註車牌號碼、車
    輛種類、車主姓名或地址，並於通知單上方空白處加註逕行
    舉發之文字後，由舉發機關送達被通知人」，亦明文規定逕
    行舉發之違反道路交通管理事件通知單應送達於被通知人，
    且其送達程序應依行政程序法規定行之。次按行政機關所為
    有特定相對人之書面行政處分或行政行為之送達，行政程序
    法第67條至第91條定有相關規定，同法第110條第1項復明定
    ：「書面之行政處分自送達相對人及已知之利害關係人起；
    書面以外之行政處分自以其他適當方法通知或使其知悉時起
    ，依送達、通知或使知悉之內容對其發生效力」。前揭違反
    道路交通管理事件統一裁罰基準及處理細則第5條既有如上
    所述之明文規定，且交通裁罰事件中相關行政機關所為之行
    政行為，並非屬行政程序法第3條第1項、第2項所列舉之得
    排除行政程序法適用之行政機關或行政行為，而交通違規行
    為之舉發在性質上復屬公法上有相對人之書面意思通知，自
    應適用行政程序送達之規定，並依行政程序法第110條第1項
    之規定，以書面之舉發通知依行政程序法之規定送達於受通
    知人時，始完成舉發程序而發生效力。經查：
  (一)異議人所有牌照號碼7177-KB號自用一般小客車，於96年10
    月30日晚上9時15分許，遭警舉發因行駛高速公路楊梅收費
    站北上第7車道，於駛進收費站繳費時，未依標誌指示繳費
    （卡月餘額不足），有內政部警政著國道公路警察局公警局
    交字第ZBP019268號舉發違反道路交通管理事件通知單1份及
    舉發違規行為照片1幀附卷可稽，並為異議人所不否認，自
    足信為真實。
  (二)然國道公路警察局於97年2月20日雖以異議人曾於上開時、
    地未依標誌指示繳費，經通知補繳後仍未依規定於期限內繳
    費，而製作上開舉發違反道路交通管理事件通知單舉發異議
    人有前述之違規行為，惟查該舉發通知單之送達處所，係「
    臺南市○區○○路1段268號10樓之1」，經郵政機關查無此
    址、遷移不明而退回，有卷附舉發違反道路交通管理事件通
    知單其上所蓋戳印可參。而本件異議人之戶籍地址應為「臺
    南市○區○○路2段268號10樓之1」，有異議人之全戶戶籍
    資料查詢結果1份附卷足憑，顯見舉發機關即國道公路警察
    局未依異議人之戶籍地址寄送舉發通知單，其舉發程序並不
    合法。
四、次按道路交通管理處罰條例第92條第3項規定授權訂定之違
    反道路交通管理事件統一裁罰基準規定，行駛高速公路，於
    駛進收費站繳費時，未依標誌、標線、號誌指示過站繳費之
    違規行為，係違反道路交通管理處罰條例第33條第3項之規
    定。因此，本案違規行為應依道路交通管理處罰條例第33條
    第3項規定予以裁處，始為適當，移送機關誤依同法第27條
    第1項予以裁處，顯有誤用法規之處。又按除前二項外，其
    他違反管制規定之行為，處駕駛人新臺幣六百元以上一千二
    百元以下罰鍰，道路交通管理處罰條例第33條第3項定有明
    文。因此，汽車駕駛人始為上開條例之處罰對象。經查：
  (一)本件違規行為發生時之駕駛人係第三人甲○○，業據證人甲
    ○○於本院調查時到庭具結證稱在卷（見本院98年2月10 日
    訊問筆錄），異議人其非本件違規行為之駕駛人一節，並非
    無據。
  (二)此外，復查本件無其他證據足以證明本件違規行為發生時，
    異議人為牌照號碼7177-KB號自用一般小客車之駕駛人，則
    移送機關自不能僅以異議人為該車車籍登記之所有人，遽認
    異議人即為本件之違規行為人。
五、綜上所述，舉發機關未經合法送達程序向異議人送達上開舉
    發通知單，自未生舉發效力；且異議人亦非本件違規行為發
    生時之駕駛人，因此，原處分自應撒銷，並另為異議人不罰
    之論知，以資適法。
六、據上論斷，應依道路交通管理處罰條例第87條第2項、道路
    交通案件處理辦法第20條前段，裁定如主文。
中    華    民    國    98    年    8    月    27    日
                     交通法庭   法  官   陳淑勤
以上正本證明與原本無異。
如不服本裁定，應於送達後5日內，向本院提出抗告狀。
                                書記官   謝國欽
中    華    民    國    98    年    8    月    27    日


司法院資訊處製作；財團法人民間司法改革基金會備份。
